臺灣嘉義地方法院民事裁定
111年度消債更字第60號
聲  請  人  涂紹英  

代  理  人  賴一帆律師（法律扶助律師）
債  權  人  華南商業銀行股份有限公司

法定代理人  張振芳  
代  理  人  黃家洋  
債  權  人  聯邦商業銀行股份有限公司


法定代理人  林鴻聯  
代  理  人  張義育  
債  權  人  中國信託商業銀行股份有限公司


法定代理人  利明献  


債  權  人  滙誠第一資產管理股份有限公司

法定代理人  莊仲沼  
債  權  人  摩根聯邦資產管理股份有限公司

法定代理人  李文明  
代  理  人  張義育  
債  權  人  良京實業股份有限公司

法定代理人  平川秀一郎



上列當事人因消費者債務清理事件聲請更生，本院裁定如下：
    主  文
聲請人甲○○自民國一一一年八月二十四日下午四時起開始更生程
序。
命司法事務官進行更生程序。
    理  由
一、按法院開始更生程序之裁定，應載明其年、月、日、時，並
    即時發生效力，消費者債務清理條例（下稱消債條例）第45
    條第1 項定有明文。又法院裁定開始更生或清算程序後，得
    命司法事務官進行更生或清算程序，消債條例第16條第1 項
    亦定有明文可參。復按債務人不能清償債務或有不能清償之
    虞者，得依本條例所定更生程序或清算程序，清理其債務；
    債務人無擔保或無優先權之本金及利息債務總額未逾新臺幣
    （下同）1,200萬元者，於法院裁定開始清算程序或宣告破
    產前，得向法院聲請更生；本條例所稱消費者，指5年內未
    從事營業活動或從事小規模營業活動之自然人，前項小規模
    營業指營業額平均每月20萬元以下者，消債條例第3條、第4
    2條第1項、第2條第1項、第2項分別規定甚明。再按債務人
    對於金融機構負債務者，在聲請更生或清算前，應向最大債
    權金融機構請求協商債務清償方案，或向其住、居所地之法
    院或鄉、鎮、市、區調解委員會聲請債務清理之調解。債務
    人為前項請求或聲請，應以書面為之，並提出財產及收入狀
    況說明書、債權人及債務人清冊，及按債權人之人數提出繕
    本或影本；協商或調解成立者，債務人不得聲請更生或清算
    ，但因不可歸責於己之事由，致履行有困難者，不在此限，
    消債條例第151條第1項、第2項、第7項亦分別定有明文。
二、本件聲請人主張其20歲時因有位異性友人缺錢花用，而慫恿
    聲請人並經其介紹代辦申請現金卡、信用卡，該異性友人於
    辦卡成功後開始冒簽聲請人名字進行消費，甚至要求聲請人
    提領現金供其花用，因此積欠大筆債務，後因聲請人陸續懷
    孕生子、照顧家庭擔任家庭主婦，沒有固定收入，以致無法
    正常還款。對於華南商業銀行股份有限公司（下稱華南銀行
    ）等金融機構及非金融機構負有294,718元之無擔保無優先
    債務，因有不能清償債務情事，前已提出債權人清冊，以書
    面向本院聲請債務清理調解，最大債權銀行華南銀行提出以
    352,511元，分180期、0利率，每月還款金額為1,959元之還
    款方案，惟聲請人尚積欠3家資產管理公司債務，上開還款
    方案已超出聲請人所能負擔之範圍，以致調解不成立。又聲
    請人復未經法院裁定開始清算程序或宣告破產，爰請求裁定
    准予更生等語。
三、經查：
  ㈠本件聲請人主張依消債條例向本院聲請債務清理調解程序，
    最大債權銀行華南銀行提出以債權額352,511元，分180期、
    0利率，每月還款金額為1,959元之還款方案，惟聲請人表示
    尚積欠3家資產管理公司債務，若加上資產管理公司所提出
    之清償方案，每月要清償金額將近5,000元，故無法負擔上
    開還款方案，以致調解不成立等情，業經本院調閱111年度
    司消債調字第59號調解卷（下稱調解卷）核閱屬實，本件聲
    請人所提更生之聲請所應審究者為其現況是否有不能清償債
    務或有不能清償之虞之情事。
  ㈡聲請人主張其有不能清償債務之情事，並提出財產及收入狀
    況說明書、債務人清冊、債權人清冊、財團法人金融聯合徵
    信中心查詢當事人綜合信用報告－債務清理條例前置協商專
    用債權人清冊及回覆書、全國財產稅總歸戶財產查詢清單、
    109至110年度綜合所得稅各類所得資料清單、切結書、勞工
    保險被保險人投保資料表、存摺內頁、保險金理賠通知書、
    遠雄人壽給付通知書、離婚協議書、戶籍謄本、居家服務薪
    資單、在職證明、台灣人壽保險股份有限公司人身保險保險
    單、續期保險費送金單、房租契約書、良京實業股份有限公
    司函為證（見調解卷第11至27、35、43至68、165、179、18
    1頁，本院卷第79至132、207、209頁）。
　㈢查聲請人主張於民國108年底至109年9月間在家備孕，109年1
    0月至111年3月間擔任家庭主婦在家照顧幼子，因此無外出
    工作，生活支出均靠政府補貼及聲請人之同居人支應，聲請
    人自111年4月6日開始於嘉義縣仁安長期照顧促進協會附設
    嘉義縣私立仁安居家長照機構，從事居家照顧服務員，每月
    平均收入為27,213元，另每月領有次子育兒津貼及弱勢兒少
    生活補助分別為7,000元、2,047元，聲請人及長子、長女、
    次子於111年3月起至12月，每月領有中低收入戶防疫補貼各
    500元，因此聲請人目前每月收入約38,260元，並提出居家
    服務薪資單、在職證明、存摺內頁為證，應予堪認。
　㈣聲請人主張其每月必要生活支出約15,000元，因未逾消債條
    例第64條之2第1項規定之標準，應予准許。又聲請人主張單
    獨扶養長女及長子，每月支出2名子女扶養費共約20,000元
    ；而次子前由其生父扶養，惟自聲請人111年4月6日於嘉義
    縣仁安長期照顧促進協會兼職後即開始分擔次子之扶養費，
    由聲請人每月支付5,000元予次子祖母作為照顧費用，並提
    出戶籍謄本、聲請人子女之全國財產稅總歸戶財產查詢清單
    、109、110年度綜合所得稅各類所得資料清單為證（見調解
    卷第29至33、37至41、65至67、159至163、167至177頁）。
    查聲請人長女、長子、次子分別為94年9月、95年11月、109
    年9月生，目前為16歲、15歲、1歲，均為未成年人，亦無所
    得財產，確屬不能維持生活而需聲請人扶養。本院審酌聲請
    人子女每月必要生活支出按衛生福利部公告111年度臺灣省
    最低生活費14,230元之1.2倍即17,076元計算，其長子、長
    女部分經與其生父分擔後，聲請人應負擔長子、長女之扶養
    費共為17,076元（計算式：17,076元×2人÷2人）。至聲請人
    雖主張長子、長女由其單獨扶養，然並未說明其子女之生父
    有何無法負擔扶養費之事由，依法其子女之生父仍應與聲請
    人共同分擔未成年子女之扶養費，而非增加聲請人經濟之負
    擔，放任銀行債權成為呆帳，令全體債權人代為負擔，致債
    權人之權益於不顧，使債權人之債權難以實現，此顯非事理
    之平，亦對債權人不公，故逾此部分不予認列。另聲請人主
    張每月負擔次子扶養費5,000元，其金額尚屬合理，應予認
    列。
　㈤承上，本件聲請人每月收入38,260元，扣除每月必要生活支
    出37,076元（計算式：15,000元＋17,076元＋5,000元）後，
    僅有餘額1,184元（計算式：38,260元－37,076元），顯不足
    清償最大債權銀行華南銀行所提每月還款1,959元之協商還
    款方案，況尚有資產管理公司之債務未計入。是以本院審酌
    聲請人現況之財產、勞力及信用等清償能力，以聲請人每月
    收入於扣除每月合理之基本生活費用後，堪信已不能清償前
    開所負無擔保或無優先權債務1,101,337元（依債權人陳報
    之債權總額）。從而，聲請人所為本件聲請，核符消債條例
    第3條所定之要件。
四、綜上所述，本件聲請人為一般消費者，並未從事營業活動。
    其有無法清償債務之虞情事，又所負無擔保或無優先權之本
    金及利息債務，並未逾1,200萬元，且未經法院裁定開始清
    算程序或宣告破產，又查無消債條例第6條第3項、第8條或
    第46條各款所定駁回更生聲請之事由存在，則聲請人聲請更
    生，洵屬有據，應予准許。
五、至於聲請人於更生程序開始後，應另提出足以為債權人會議
    可決或經法院認為公允之更生方案以供採擇，俾免更生程序
    進行至依消債條例第61條規定應行清算之程度，附此敘明。
六、依消債條例第11條第1項、第45條第1項、第16條第1項，爰
    裁定如主文。　　　　
中　　華　　民　　國　　111 　年　　8 　　月　　24　　日
                  民事第二庭法　官　陳威憲
以上正本係照原本作成。
本裁定不得抗告。
中　　華　　民　　國　　111 　年　　8 　　月　　24　　日
                            書記官  方瀅晴